臺灣高雄地方法院刑事判決　　　　　　　96年度訴字第3548號
公　訴　人　臺灣高雄地方法院檢察署檢察官
被　　　告　甲○○
選任辯護人　葉子瑋律師
上列被告因毒品危害防制條例案件，經檢察官提起公訴（96年度
偵字第2035號），本院判決如下：
    主  文
甲○○被訴意圖販賣而持有第二級毒品部分無罪。
被訴持有第二級毒品部分不受理。
    理  由
一、公訴意旨略以：被告甲○○明知甲基安非他命係主管機關公
    告查禁之第二級毒品，依法不得持有、販賣，竟基於販賣甲
    基安非他命牟利之意圖，於民國95年11月8 日20時許，在高
    雄市○○區○○路「黎舍PUB 」，以新臺幣（下同）22萬元
    之代價，向姓名、年籍不詳之成年男子「國輝」，購得甲基
    安非他命5 包而非法持有之（毛重分別為36.7公克、35.4公
    克、13.7公克、16.1公克、0.4 公克，共計102.3 公克），
    並欲將上開甲基安非他命販售予不特定人施用。嗣於同日21
    時30分許，在高雄市三民區○○○路214 巷3 號「阿囉哈客
    運站」前，因形跡可疑，為警盤查，被告一時心虛，將所持
    有之甲基安非他命丟棄在該處座椅上欲逃離現場，為警當場
    予以逮捕，並扣得上開甲基安非他命5 包，因認被告涉犯毒
    品危害防制條例第5 條第2 項之意圖販賣而持有第二級毒品
    罪嫌。
二、按犯罪事實應依證據認定之，無證據不得認定其犯罪事實，
    刑事訴訟法第154 條第2 項定有明文。又刑事訴訟上證明之
    資料，無論其為直接或間接證據，均須達於通常一般之人均
    不致有所懷疑，而得確信其為真實之程度，始得據為有罪之
    認定，若關於被告是否犯罪之證明未能達此程度，而有合理
    懷疑之存在，致使無從形成有罪之確信，根據「罪證有疑，
    利於被告」之證據法則，即不得遽為不利被告之認定（最高
    法院76年度台上字第4986號判例參照）。
三、公訴意旨認被告涉犯毒品危害防制條例第5 條第2 項之意圖
    販賣而持有第二級毒品罪嫌，無非係以(1)被告於警詢、偵查
    中所為：其向「國輝」購得而持有扣案5 包甲基安非他命，
    並無毒癮，平日擔任游泳教練，月薪僅約3 萬元等之供述；
    (2)內政部警政署刑事警察局鑑定書；(3)高雄醫學大學附設中
    和紀念醫院檢驗報告；(4)扣押筆錄、扣押物品目錄表、扣案
    毒品、現場照片等各1 份，為其論罪之依據。
四、訊據被告坦承其於民國95年11月8 日20時許，在「黎舍PUB
    」，以22萬元之代價，向「國輝」購得扣案第二級毒品甲基
    安非他命5 包而持有之，嗣於當日21時30分許為警盤檢查獲
    等事實，惟堅詞否認有何公訴人所指之犯行，辯稱：我購買
    扣案甲基安非他命，是要自己吸食，因為當時遭遇感情問題
    ，女友向我提出分手，以及家庭壓力，心情非常低落，想藉
    吸食毒品殘害自己，一時想不開，遂將積蓄及以信用卡預借
    現金方式，湊足1 筆錢購買毒品等語。經查：
（一）卷附內政部警政署刑事警察局鑑定書、高雄醫學大學附設
      中和紀念醫院檢驗報告，雖屬被告以外之人於審判外之書
      面陳述，然係檢察官依刑事訴訟法第208 條規定囑託鑑定
      檢驗後，該局、該醫院所出具之書面報告，為同法第159
      條第1 項所指「法律有規定」之例外情形，均具有證據能
      力，合先敘明。
（二）被告於95年11月8 日20時許，以22萬元向「國輝」購買扣
      案5 包甲基安非他命而持有之，隨即於同日21時30分許，
      在高雄市三民區○○○路214 巷3 號「阿囉哈客運站」前
      ，為警盤檢查獲等情，業據被告坦承不諱，並經證人即查
      獲警員黃燦明到庭就查獲過程證述無訛；而扣案5 包疑似
      甲基安非他命晶體，經送內政部警政署刑事警察局鑑定，
      其中編號A1、A3部分抽檢A1，編號A2、A4、A5部分抽檢A2
      ，均檢出甲基安非他命成分，純度各約98.9％、90.8％，
      嗣再送請高雄醫學大學附設中和紀念醫院檢驗，該5 包晶
      體均呈甲基安非他命陽性反應，此有上開刑事警察局95年
      11月23日刑鑑字第0950170086號鑑定書、上開醫院96年1
      月9 日編號9601-6至10號檢驗報告各1 份附卷可稽，是此
      部分事實，洵堪認定。
（三）按販賣毒品行為，雖不以販入之後復行賣出為要件，祇要
      以營利為目的，將毒品販入，其犯罪即為完成；然如非以
      營利售賣意圖而販入，或因其他原因而持有，嗣起意圖利
      售賣，尚未著手於賣出行為，則僅能成立意圖販賣而持有
      毒品之罪（最高法院92年度台上字第1275號判決參照）。
      又販賣毒品、意圖販賣而持有毒品、持有毒品等3 罪，其
      客觀之持有狀態並無二致，區別僅在於行為人販入毒品之
      始，主觀上有無營利之目的，或事後有無另行起意圖利販
      賣，因其侵害法益之輕重有別，法定刑亦甚懸殊，自須有
      相當證據證明被告主觀上持有毒品之意欲為何，始得認定
      係販賣或意圖販賣而持有毒品，尚不得徒以被告持有毒品
      及毒品之數量、包裝等客觀事實，逕予推論其主觀犯意。
（四）被告固於上開時、地，為警查獲持有扣案5 包甲基安非他
      命，惟如上述，持有毒品之原因非僅一端，被告自查獲初
      始迄至本院審理時，歷來供述均否認有何營利意圖，自不
      得單以被告客觀上持有相當數量之扣案甲基安非他命，遽
      認被告主觀係基於意圖販賣而持有。又關於本案查獲經過
      ，據證人黃燦明於本院證稱；當時我們在「阿囉哈客運站
      」前執行巡邏勤務，查抄車輛，被告看到我們即顯現閃躲
      之意，我們認為被告很可疑，於是進行盤查，被告就拿出
      毒品丟在椅子上，我們立刻加以逮捕，本案事前並未接獲
      任何線報，亦未進行蒐證，完全是巡邏時當場查獲的等語
      ，則本案既純係臨檢查獲，除查得扣案甲基安非他命外，
      並無其他可資佐證之檢舉情資、監聽、證人或證物等相關
      證據資料，顯然欠缺相當之客觀事實，足以證明被告係基
      於販賣之意思而持有該批扣案毒品。而檢察官偵查中，雖
      調閱被告之電話通聯紀錄，指示警方分析通聯資料，調查
      可疑買家及蒐集相關證物，惟仍無所獲，此有偵查卷宗可
      稽，是本案除上開扣案毒品外，實無其他積極事證足以證
      明被告確有意圖販賣而持有第二級毒品之犯行。
（五）公訴意旨雖以被告僅於95年11月7 日及同年12月初某日，
      各施用甲基安非他命1 次，並無毒癮，且擔任游泳教練，
      月薪僅約3 萬元等情，認被告以22萬元代價，1 次購入數
      量非微之扣案甲基安非他命而持有之，應係具有販賣之意
      圖。惟查：被告自承有施用甲基安非他命，於95年11月8
      日為警查獲持有扣案毒品時，經採尿送驗結果，亦確呈甲
      基非他命陽性反應，此據證人黃燦明證述甚明，並當庭提
      出被告之尿液採證代碼表、高雄市立凱旋醫院濫用藥物尿
      液檢驗報告各1 紙附卷可按，則被告辯稱其持有扣案毒品
      係為供己施用，並非全然無據，尚不得以被告自稱並無毒
      癮，即認被告施用之說毫無可採。又22萬元之金額並非至
      鉅，被告既有月薪3 萬元之穩定工作，且持有多張信用卡
      ，此有本院依職權向財團法人聯合徵信中心調取之被告財
      產資料1 份在卷可稽，則被告辯稱其以原有積蓄及刷卡借
      現金方式湊得該筆金額，亦非全屬無稽，自不得以被告資
      力普通，即謂被告以22萬元購買毒品有違常理，或謂被告
      係基於營利目的而購買毒品。
（六）毒品取得之動機、目的、數量，因人因案而異，未可一概
      而論，而取得數量之多寡，與是否具有營利意圖，亦無絕
      對關連，仍應參酌其他事實證據而定，無從僅以客觀之持
      有狀態，推論主觀犯意，前已敘述甚明。公訴人雖另以施
      用甲基安非他命之效果，會使精神亢奮，愈加清醒，及被
      告持有扣案甲基安非他命若真係為自行施用以達自殘目的
      ，實無須購進如此大量毒品為由，認被告所辯因感情、家
      庭因素，始購買扣案毒品用以殘害自身等情，並無可採；
      惟本案在積極事證尚有不足之情形下，被告自殘之詞真否
      ，即無詳究之必要，蓋被告既有施用毒品之行為，則其自
      殘之說縱難遽信，亦不得以此反推其持有毒品意在販賣營
      利。
（七）綜上，檢察官所舉之各項證據，尚不足證明被告確係意圖
      販賣而持有第二級毒品甲基安非他命，致本院無法形成被
      告有罪之確信心證；此外，復查無其他積極證據，足認被
      告確有上述犯行，本件即屬不能證明被告犯罪，參諸前揭
      二之說明，自應就此部分為無罪判決之諭知。
五、又被告自承持有扣案第二級毒品甲基安非他命之事實，與檢
    察官所起訴意圖販賣而持有第二級毒品部分，其社會基本事
    實同一，起訴範圍應包括意圖販賣而持有毒品及持有毒品二
    部分（最高法院96年度台非字第129 號判決參照）；而被告
    被訴意圖販賣而持有第二級毒品部分，既經本院為無罪之諭
    知，核與被告持有第二級毒品部分，即無何實質上一罪之關
    係，本院除應另就被告持有第二級毒品部分加以審判外，並
    應於主文內諭知此部分之判決結果，始為適法（上開最高法
    院判決參照）。經查：被告本次為警查獲時，經採尿送驗結
    果，呈甲基安非他命陽性反應，已如前述，嗣檢察官於95年
    12月26日傳訊被告後，即聲請將被告送勒戒處所觀察、勒戒
    ，經本院於當日以95年度聲字第2077號裁定准許，並於同日
    執行在案，迄至96年2 月12日，因認被告無繼續施用毒品傾
    向而釋放，經檢察官以95年度毒偵字第9229號不起訴處分確
    定，此有台灣高等法院被告前案紀錄表在卷為憑，並經本院
    調取上開卷宗核閱無訛，則被告持有第二級毒品甲基安非他
    命之行為，應為施用毒品之高度行為所吸收，被告所犯較低
    度且被吸收之持有第二級毒品罪，自不得與較高度之施用第
    二級毒品罪割裂單獨論罪科刑。被告施用第二級毒品罪既獲
    不起訴處分確定，且公訴人亦未指摘已確定之不起訴處分，
    有何刑事訴訟法第260 條各款所列情形，揆諸上開說明，被
    告所犯持有第二級毒品罪即不得再予起訴，是此部分之起訴
    違背程式，自應為不受理之諭知。
據上論斷，應依刑事訴訟法第301 條第1 項、第303 條第1 款，
判決如主文。
本案經檢察官乙○○到庭執行職務。
中　　華　　民　　國　　96　　年　　11　　月　　13　　日
                  刑事第十六庭  審判長法　官  李代昌
                                      法  官  梁淑美
                                      法  官  周宛瑩
以上正本證明與原本無異。
如不服本判決，應於判決送達後10日內，向本院提出上訴狀。
中　　華　　民　　國　　96　　年　　11　　月　　13　　日
                                     書記官  彭帥雄
